【裁判字號】    97,簡上,7
【裁判日期】    970131
【裁判案由】    詐欺
【裁判全文】
臺灣雲林地方法院刑事判決               97年度簡上字第7號
上訴人  即
被      告  甲○○
上列上訴人因詐欺案件，不服本院斗六簡易庭96年度六簡字第48
1 號中華民國96年12月7 日第一審簡易判決（聲請簡易判決處刑
書案號：95年度偵字第6166號），提起上訴，本院管轄之第二審
合議庭認應依通常程序審理，逕為第一審判決如下：
    主  文
原判決撤銷。
本件免訴。
    理  由
一、聲請簡易判決處刑意旨略以：被告甲○○明知自己經濟拮据
    ，並無付款能力，且無以分期付款方式向車商購買車輛之真
    意，竟與年籍不詳「林健成」之成年男子基於意圖為自己不
    法所有之犯意聯絡，於民國95年7 月26日，以動產擔保交易
    法動產抵押之方式，向匯聯汽車股份有限公司嘉義營業所（
    下稱匯聯公司）謝錦堂、詹凱雲2 人（該2 人另為不起訴處
    分）購買日產牌SENTRA型、1596CC、車號9463-LT 號之自小
    客車1 部，雙方約定買賣價金為新臺幣（下同）47萬9,808
    元，自95年7 月28日起至99年7 月28日止，分48期，每月1
    期，每期9,996 元，並應將上開自小客車放在雲林縣林內鄉
    ○○村○ 鄰○○路127 號，在簽約同時，匯聯公司並將上開
    債權及抵押權讓與裕融企業股份有限公司（下稱裕融公司）
    ，約定甲○○在價金未付清之前，不得任意遷移、出賣、出
    借或為其他處分，並向雲林縣監理站設定動產抵押。詎甲○
    ○、「林健成」於95年7 月26日取得上開車輛後，隨即以11
    萬元之代價出質於嘉義市嘉泰當鋪張朝獎（另為不起訴處分
    ），致裕融公司受有損害，因認被告甲○○所為係涉犯刑法
    第339條第1項之詐欺取財罪嫌等語。
二、按案件曾經判決確定者，應諭知免訴之判決；該免訴判決，
    得不經言詞辯論為之，刑事訴訟法第302 條第1 款、第307
    條定有明文，並於同法第455 條之1 第3 項、第364 條規定
    準用之。又法院於審理後，認應為免訴判決之諭知者，不能
    為簡易判決，應適用通常程序審理之，同法第451 條之1 第
    4 項第3 款、第452 條亦有規定。
三、經查：
  (一)被告前因「郭明昌與被告2 人並無資力繳納分期購車貸款，
    竟與立翔行銷公司之姓名年籍不詳自稱『邱鴻凱』及姓名年
    籍亦不詳化名為『林進成』之成年男子，共同基於意圖為自
    己不法所有之犯意聯絡，於95年5 月、7 月間，先後由『邱
    鴻凱』、『林進成』與不知情之匯聯汽車股份有限公司嘉義
    博賢營業所之業務員謝錦棠，居中媒介郭明昌及被告購買車
    輛，並由該公司業務員高崑龍、詹凱雲負責接洽郭明昌與被
    告購買車號4438-NW 、9463-LT 號自小客車後，再分別向裕
    融企業股份有限公司申辦貸款而放款予匯聯公司，該2 人取
    得車輛後，郭明昌於同年5 月25日將車號4438-NW 自小客車
    典當於新豐當舖，被告則於同年7 月26日將車號9463-LT 號
    自小客車典當於嘉泰當舖，郭明昌於繳交第1 期款及被告甲
    ○○於第1 期車貸屆期應繳款日時，即拒絕繳款，均使裕融
    公司追索無著而受有損害。」檢察官因而認為被告甲○○與
    郭明昌2 人共同涉犯刑法第339 條第1 項詐欺取財罪，經臺
    灣嘉義地方法院檢察署檢察官以96年度偵字第7742號聲請簡
    易判決處刑書，聲請簡易判決處刑，由臺灣嘉義地方法院嘉
    義簡易庭於96年11月30日以96年度嘉簡字第1793號判決，被
    告甲○○判處有期徒刑4 月，減為有期徒刑2 月，如易科罰
    金以新臺幣1,000 元折算1 日，緩刑2 年，並向被害人裕融
    企業股份有限公司支付新臺幣64,820元，已於96年11月30日
    確定（簡易判決後不得上訴），有上開聲請簡易判決處刑書
    、簡易判決書及臺灣高等法院被告前案記錄表各1 份附卷可
    查。
  (二)檢察官於本案中聲請簡易判決處刑書所提及的被告犯罪時間
    、車號、當舖名稱，為「95年7 月26日、車號9463-LT 、95
    年7 月26日典當嘉義市嘉泰當舖」，而臺灣嘉義地方法院檢
    察署檢察官於前案中聲請簡易判決處刑書所提及的被告犯罪
    時間、車號、當舖名稱，為「95年7 月間、車號9463-LT 、
    95年7 月26日典當嘉泰當舖」，二者顯屬同一犯罪行為，該
    行為既經臺灣嘉義地方法院嘉義簡易庭於96年11月30日判決
    確定，依上開說明，爰不經言詞辯論，逕為諭知免訴之判決
    。
四、原審未能審酌被告已有前案判決確定，再對被告同一行為論
    罪科刑，實有違誤，被告以此為由提起上訴，為有理由，自
    應由本院第二審合議庭撤銷改判，以期適法。
五、本件因宣告免訴，核與簡易判決處刑之要件不符，依刑事訴
    訟法第452 條、第451 條之1 第4 項第3 款規定，不得以簡
    易判決處刑，應適用通常程序審判，故由本院合議庭逕依通
    常程序，並不經言詞辯論為第一審判決。
六、據上論斷，應依刑事訴訟法第452 條、第455 條之1 第1 項
    第3 項、第369 條第1 項前段、第2 項、第364 條、第302
    條第1 款、第307 條，判決如主文。
中    華    民    國    97    年    1     月    31    日
                  刑事第四庭    審判長法  官  吳福森
                                      法  官  曾鴻文
                                      法  官  李淑惠
以上正本證明與原本無異。
如不服本判決，應於判決收受後10日內，向本院提出上訴狀（須
附繕本）。
                                      書記官  林佳慧
中    華    民    國    97    年    1     月    31    日


司法院資訊處製作；財團法人民間司法改革基金會備份。
